臺灣臺中地方法院民事判決　九十年度訴字第二三四二號
　　原　　　告　　鄭素娟
　　　　　　　　　鄭珮萍
　　法定代理人　　乙○
　　被　　　告　　丙○○
　　　　　　　　　甲○○
右當事人間請求損害賠償等事件，本院判決如左：
    主      文
被告丁○○○○○○○○○○股份有限公司台中分公司、被告丙○○應連帶給付原告
鄭素娟新台幣參萬元。
原告其餘之訴駁回。
訴訟費用由被告丁○○○○○○○○○○股份有限公司台中分公司、丙○○連帶負擔
百分之五；餘由原告負擔。
本判決第一項原告鄭素娟勝訴部分，於原告鄭素娟以新台幣壹萬元為被告丁○○○○○○○○○○股份有限公司台中分公司、丙○○供擔保後，得假執行；但被告丁○○○○○○○○○○股份有限公司台中分公司、丙○○如於假執行程序實施前，以新台
幣參萬元為原告預供擔保，得免為假執行。
原告其餘假執行之聲請駁回。
    事      實
甲、原告方面：
壹、聲明：
一、被告丙○○及被告丁○○○○○○○○○○公司台中分公司應於中國時報、自由
    時報、及聯合報第一版刊登如附件所示規格之道歉啟事。
二、被告丙○○、甲○○及被告丁○○○○○○○○○○公司台中分公司應連帶給付
    原告鄭素娟新台幣（下同）參拾萬元。
三、被告丙○○、被告丁○○○○○○○○○○公司台中分公司應連帶給付原告鄭珮
    萍參拾萬元。
四、願供擔保請准宣告假執行。
貳、陳述：
一、被告丙○○為英屬維京群島商史雲遜護髮股份有限公司台中分公司（下簡稱史雲
    遜公司台中分公司）之經理，因同為職員之原告鄭素娟受公司重視，將受訓以為
    公司經理之儲備人才，被告丙○○因恐職位不保，而於民國（下同）八十八年七
    月三十一日下午四時至五時許，被告丙○○、甲○○二人共同無故將原告鄭素娟
    拘禁於被告史雲遜公司台中分公司，位於台中市○○路○段六七號七樓之一辦公
    室內，失去人身自由一小時。
二、被告丙○○於原告鄭素娟觸動警鈴求救後到場，當場誣陷鄭素娟「竊盜」，並出
    言恐嚇「要續囚禁鄭素娟二十四小時」，被告甲○○到場且持有錀匙竟拒絕為鄭
    素娟開門，丙○○並當場以鄭素娟竊盜為由當場將鄭素娟解僱，其後鄭素娟雖已
    離職，被告丙○○仍對外部及公司同事散佈鄭素娟係因竊取公司財產，素行不良
    ，被公司開除，致鄭素娟名譽受損。
三、原告鄭珮萍於同日下午五時許，到上開史雲遜公司辦公室所在之大樓外等侯鄭素
    娟，至下午五時十分許，因見鄭素娟未下樓經向管理員詢問後，管理員告知史雲
    遜公司台中分公司發生狀況，經以電話向史雲遜公司台中分公司查詢，被告丙○○要求原告鄭珮萍上樓，熟料鄭珮萍一到現場，被告丙○○即於不特定人前誣賴
    原告鄭珮萍「把風」，見東窗事發，打電話探求消息以搭救同黨，同時「意圖搜
    鄭珮萍之小錢包」，被告丙○○事後對外宣稱鄭珮萍與鄭素娟為竊盜共犯，以損
    害鄭珮萍之名譽。
四、對被告抗辯之陳述：
１、史雲遜公司台中分公司於八十八年八月二十日所發之律師函內載：「鄭素娟之行
    為已涉竊盜，雖本公司尚未提出告訴，仍有權依法予以解僱…」足資證明被告確
    有宣稱告訴人等人為「竊賊」、「小偷」、「把風」誹謗行為。
２、被告於八十八年十月二十一日偵查中陳述：告訴人等所為之事乃極不名譽，若非
    認定告訴人已犯竊盜何來「極不名譽」之事，被告丙○○、甲○○二人主觀已認
    定原告為「竊賊」。
３、依據卷附中興保全公司所出具系爭史雲遜公司辦公室之安全防護系統設定時間表
    ，八十八年七月三十一日，至八十八年八月九日，其中八十八年七月三十一日下
    班時間為下午四時四分五十四秒，是十一天中最早的一天，依該十一天下班時間
    計算平均值應為下午四時二十四分三十六秒，顯見案發日早二十分下班，丙○○
    、甲○○故意拘禁鄭素娟。且按甲○○於偵查中所陳：下班巡視公司約十至十五
    分鐘，丙○○、甲○○豈可能於四分鐘巡視完畢？再者，八十八年八月一日丙○○休假由甲○○負責公司大門之開、鎖，該日甲○○之下班時間為下午四時十二
    分與甲○○所稱下班巡視十至十五分鐘吻合，更明丙○○、甲○○二人八十八年
    七月三十一日，係故意提早下班且沒有巡視更衣室。而鄭素娟於案發當日下午四
    時十一分三十九秒、及十二分十五秒二次求救訊問，與一般正常下班時間相同，
    足證鄭素娟確係於欲下班時發現被鎖而觸警求救無誤。被告丙○○於案發時保管
    編００１號磁卡，於案發到場故意不開啟大門，直至派出所員警到場方開啟大門
    ，實有私行拘禁鄭素娟之犯意。
５、依被告所提打卡資料與中興保全之資料顯示，八十八年七月二十一日，原告鄭素
    娟之上班時間，與保全系統解除之紀錄，其相差二十三分鐘，如上開資料為真，
    案發當日保全系統設定時間為下午四時四分，則被告打卡鐘時間應為下午三時四
    十一分鐘，比被告公司所規定下班時間確實提早十九分鐘左右，所以原告指稱被
    告丙○○提下班應屬事實，更何況被告所提之打卡資料並不正確，蓋案發當日，
    鄭素娟並未打卡下班，何來下班之打卡資料？
參、證物：提出八十八年八月七日群展國際法律事務所律師函一份、八十八年八月二
    十日八八國際字第０八六二號律師函一份、告訴狀一份、補充告訴理由狀一份、
    再議聲請狀二份、技術檢定合格證書一份、畢業證書一份、九十年七月九日台中
    淡溝郵局三五一六號存證信函一份、九十年七月十四日台北郵局第一三０七二號
    存證信函一份、和解方案一份、道歉啟事規格一份、史雲遜公司服務時間一份、
    台灣台中地方法院檢察署八十九年度偵字第七一四號不起訴處分書一份、九十年
    度偵續字第一０八號不起訴處分書一份、九十年三月十二日台中淡溝郵局五五三
    一號存證信函一份、九十國際字第一０一六號律師函一份、坐月子手冊一份、保
    全紀錄一份、史雲遜公司下班時間表一份、原告鄭素娟打卡資料一、徵人啟事二
    份為證。並聲請向中興保全公司函調被告史雲遜公司台中分公司八十八年七月三
    十日至八十八年八月九日保全防護資料、史雲遜公司台中分公司保全卡持有使用
    資料、並向台灣電力公司函詢史雲遜公司台中分公司所在之大樓於八十八年七月
    二十一日是否停電？
乙、被告方面：
壹、聲明：
一、原告之訴及假執行之聲請均駁回。
二、如受不利益之判決，願供擔保請准免為假執行之宣告。
貳、陳述：
一、被告丙○○、甲○○並無原告所指侵權行為之事實，原告於提起本件民事訴訟前
    ，即就其聲稱之被告加害行為向鈞院檢察署提出告訴，而承辦之檢察官亦依原告
    之聲請傳喚相關之證人，而所舉之證人無一人證稱被告曾有原告所指拘禁、故意
    不釋放、散佈不實謠言指稱原告為小偷、為竊盜把風之加害行為，原告一再興訟
    ，顯無理由。
二、被告丙○○身為被告史雲遜公司台中分公司經理，負責辦公室之安全，有義務於
    下班後將鐵門拉下，並開啟保全系統，則被告丙○○於下班後，將鐵門拉下並啟
    動保全系統，被告丙○○之行為並無不法，且被告丙○○拉下鐵門前曾與被告甲○○巡視公司內部，以明有無人員逗留後方執行關燈，拉下門並開啟保全系統，
    被告丙○○執行職務已盡必要之注意，並無過失。
三、依原告鄭素娟上下班打卡資料顯示，本事件發生當日（即八十八年七月三十一日
    ）應係下午四時下班，此為鄭素娟所明知，且當日鄭素娟下班打卡時間為下午四
    時，而被告丙○○將公司保全系統啟動之時間為同日四時四分五十四秒，並無提
    早關門，且按鄭素娟縱使因換衣物較遲而於下班時間後仍留在公司內，依一般常
    人行走速度，鄭素娟在聽見鐵門拉下之聲響後，實有充裕時間在鐵捲門拉下、保
    全系統開啟前，行走至出口處，惟鄭素娟未如此作為，仍滯留公司內，自與被告
    丙○○無關，丙○○自無故意或過失。
四、案發當日被告史雲遜公司台中分公司係下午四時下班，被告丙○○在下午四時四
    分五十秒設定保全系統下班，並無提早下班之情事，且參諸中興保全公司保全紀
    錄，八十八年七月三日、七月十日，史雲遜公司台中分公司均係下午四時下班，
    而該等日期設定保全系統之時間分為下午四時五分十八秒、四時三分四十二秒，
    核與案發日之下班時間下午四時四分五十四秒相仿，足證被告丙○○無原告所指
    提早下班之事實。
五、被告所提原告之打卡資料為真，按八十八年七月二十一日，當日因史雲遜公司台
    中分公司所在之大樓停電，保全系統未解除無法進入辦公室，直至十時二十分二
    十七秒電力恢復，保全系統解除，因鄭素娟早已到辦公室外，因不可抗力原因無
    法上班，是打卡資料乃調至九時五十七分，以反應鄭素娟在上班時間前已到達辦
    公室之事實。
六、八十八年七月三十一日下班時，被告丙○○與甲○○啟動保全系統後，因被告丙○○隔日輪休，即將所持編號００四號磁卡與公司鑰匙交給被告甲○○保管，故
    於本事件發生時，被告丙○○雖較被告甲○○早到現場，惟因鑰匙及磁卡在甲○○處，被告丙○○無法開啟公司大門，直至甲○○到場方解除保全及開啟大門，
    被告丙○○並無故意私行拘禁之行為。
參、證據：提出台灣台中地方法院檢察署八十九年度偵字第七一四號不起訴處分書一
    份、九十年度偵續字第一０八號不起訴處分書一份、原告鄭素娟打卡紀錄一份、
    保全系統開啟關閉紀錄一份、史雲遜公司台中分公司平面圖一份、照片八幀、
    台中淡溝郵局六 四 四三號、六六二五號存證信函各一份
丙、本院依職權調閱台灣台中地方法院檢署九十年度偵續字第一０八號偵查卷宗（內
    含八十八年度他字第二三二七號卷宗、八十八年度偵字第七一四號卷宗）。
    理      由
一、本件原告主張：於八十八年七月三十一日下午四時至五時許，被告丙○○、甲○○二人共同無故將原告鄭素娟拘禁於被告史雲遜公司台中分公司，位於台中市○○路○段六七號七樓之一辦公室內，失去人身自由一小時。被告丙○○於原告鄭
    素娟觸動警鈴求救後到場，當場誣陷鄭素娟「竊盜」，並出言恐嚇「要續囚禁鄭
    素娟二十四小時」，被告甲○○到場且持有錀匙竟拒絕為鄭素娟開門，丙○○並
    當場以鄭素娟竊盜為由將鄭素娟解僱，其後鄭素娟雖已離職，被告丙○○仍對外
    部及公司同事散佈鄭素娟係因竊取公司財產，素行不良，被公司開除，致鄭素娟
    名譽受損。又原告鄭珮萍於同日下午五時許，到上開史雲遜公司辦公室所在之大
    樓外等侯鄭素娟，至下午五時十分許，因見鄭素娟未下樓經向管理員詢問後，管
    理員告知史雲遜公司台中分公司發生狀況，經以電話向史雲遜公司台中分公司查
    詢，被告丙○○要求原告鄭珮萍上樓，熟料鄭珮萍一到現場，被告丙○○即於不
    特定人前誣賴原告鄭珮萍「把風」，見東窗事發，打電話探求消息以搭救同黨，
    同時「意圖搜鄭珮萍之小錢包」，被告丙○○事後對外宣稱鄭珮萍與鄭素娟為竊
    盜共犯，以損害鄭珮萍之名譽，爰依侵權行為損害賠償請求權之法則，訴請如聲
    明所示。被告則以：被告丙○○、甲○○並無原告所指侵權行為之事實，被告丙○○身為被告史雲遜公司台中分公司經理，負責辦公室之安全，有義務於下班後
    將鐵門拉下，並開啟保全系統，則被告於下班後，將鐵門拉下並啟動保全系統，
    被告之行為並無不法，且被告丙○○拉下鐵門前曾與甲○○巡視公司內部，以明
    有無人員逗留後方執行關燈，拉下門並開啟保全系統，被告執行職務已盡必要之
    注意，並無過失。八十八年七月三十一日下班時，因被告丙○○與甲○○啟動保
    全系統後，因被告丙○○隔日輪休，即將所持編號００四號磁卡與公司鑰匙交給
    被告甲○○保管，故於本事件發生時，被告丙○○雖較被告甲○○早到現場，惟
    因鑰匙及磁卡在甲○○處，被告丙○○無法開啟公司大門，直至甲○○到場方解
    除保全及開啟大門，被告丙○○並無故意私行拘禁之行為等語置辯。
二、本件原告主張：原告鄭素娟為被告史雲遜公司台中分公司之職員，而被告丙○○
    為史雲遜公司台中分公司之經理，被告甲○○亦為史雲遜公司台中分公司之職員
    ，於八十八年七月三十一日下午四時至五時許，原告鄭素娟於下班時未能及時離
    開，而被鎖在史雲遜公司台中分公司台中市○○路○段六七號七樓之一辦公室內
    ，失去人身自由約一小時之事實，為兩造所不爭執，是本件所應審究者為：１、
    原告鄭素娟被鎖於公司內部，是否因被告丙○○、甲○○故意或過失之行為所致
    ？２、被告二人是否有故意散佈不實謠言指摘丙○○竊盜，或於不特定人前故意
    誣蔑原告鄭珮萍係把風之竊盜共犯？經查：
（一）被告丙○○為史雲遜公司台中分公司經理，負責日常公司鎖門及設定保全系統
      之工作，為被告丙○○所不爭執，是被告丙○○基於職責，應於上鎖公司大門
      前應巡視公司內部，查明員工是否離去，方得上鎖大門，事屬當然，今被告丙○○於案發日鎖門離去時，竟將原告鄭素娟鎖於公司內部，被告丙○○於執行
      職務時未盡注意義務，自可認定。雖被告丙○○辯稱：其拉下鐵門前曾與甲○○巡視公司內部，以明有無人員逗留後方執行關燈，拉下門並開啟保全系統，
      執行職務已盡必要之注意，並無過失，原告鄭素娟係蓄意逗留現場云云，被告
      甲○○亦附和其詞，惟查：
  １、按案發當日，被告何芳與甲○○如有巡視公司內部，依原告所提之現場照片，
      史雲遜公司台中分公司占地非廣，陳設亦非複雜，被告丙○○焉會不知原告鄭
      素娟人在更衣室尚未離開，致誤將原告鄭素娟鎖於公司內部？顯見被告丙○○
      應係疏未注意即自行鎖門離去，斷非詳細巡查公司內部後方鎖門離去。且被告
      辯稱：原告鄭素娟係故意逗留現場，而非被誤鎖在公司云云，然按原告鄭素娟
      為一上班職員，按時上下班為其應盡之義務及應享有之權利，其於下班後何須
      蓄意逗留被告公司內部？況被告史雲遜公司台中分公司設有保全系統，非有磁
      卡無法解除保全系統開啟大門通行，為兩造所明知，原告鄭素娟既明知其無磁
      卡、鑰匙，以開啟大門自由通行，其豈會故意逗留現場而無端遭受禁錮於公司
      內部？此雖至愚亦不致為之。另原告鄭素娟於發現被鎖無法離去時，其碰觸公
      司內部器具，以發警響而招來救援本屬常情，尚不得以原告鄭素娟所碰觸之警
      鈴為保險箱之警鈴，即臆測原告鄭素娟有何不法意圖，況案發現場在無保全磁
      卡及鑰匙開啟下，根本無法離開，已如前述，原告鄭素娟焉會故意逗留現場遂
      行被告所臆測之不法行徑，而坐以待斃？更有甚者，案發日，原告鄭珮萍亦在
      被告史雲遜公司台中分公司所在大樓之管理室等候其姐即原鄭素娟下班，顯見
      原告鄭素娟全無逗留現場之動機，被告丙○○辯稱：其與甲○○於鎖門前曾巡
      視現場，查無人在辦公室內方鎖門離去，原告鄭素娟係故意逗留現場，顯違常
      情，自無可採。
  ２、又原告鄭素娟主張被告丙○○因恐職位為原告鄭素娟取代，為保職務蓄意製造
      事端故意將其禁錮云云，惟查：原告鄭素娟就其將受訓為經理儲備人才一節未
      舉證以對，且其就受訓為經理儲備人才，必取代被告丙○○之職務，亦未舉證
      以實其說，是原告主張被告丙○○故意製造事端對其加以拘禁，藉機開除原告
      鄭素娟，應係原告鄭素娟個人臆測之詞。況案發現場在無保全磁卡及鑰匙開啟
      下，根本無法離開，按常情原告鄭素娟無自行禁錮而為不法行為之理，此為一
      般人所得預見，且原告鄭素娟被禁於公司內部將有何行為，亦非被告丙○○所
      能預知，是被告丙○○何能以原告鄭素娟被鎖於公司內部之事實，即對原告鄭
      素娟予以開除？顯見原告鄭素娟主張被告丙○○有故意開除原告鄭素娟之動機
      而故意拘禁原告鄭素娟，尚難遽採。再者，原告亦稱：依被告所提打卡資料與
      中興保全之資料顯示，八十八年七月二十一日原告鄭素娟之上班時間，與保全
      系統解除之紀錄，其相差二十三分鐘，如上開資料為真，案發當日保全系統設
      定時間為下午四時四分，則被告史雲遜公司台中分公司之打卡鐘時間，應為下
      午三時四十一分鐘，比被告公司所規定下班時間確實提早十九分鐘左右，所以
      原告指稱被告丙○○提早下班，應屬事實等語，惟查：依本院向中興保全公司
      所函調附卷被告史雲遜公司台中分公司之八十八年七月一日至八十八年八月三
      十一日保全使用紀錄，案發當日被告史雲遜公司台中分公司確係於下午四時四
      分五十四秒設定保全系統，並於下午四時十一分三十九秒發出異常訊號，直至
      下午五時五十一分五十七秒解除設定，原告主張被告丙○○故意於當日下午三
      時四十一分提早下班，自無可採，且原告鄭素娟於偵訊中自陳，其於案發當日
      看到打卡鐘之時間為下午四時零二分十五秒左右，按原告鄭素娟本應於下午四
      時方得下班，依其主張系爭打卡鐘之時間與保全系統相差二十三分鐘，保全系
      統之時間應為下午四時二十五分左右，原告鄭素娟在發現被鎖於屋內，其事後
      觸動保全發出警訊所紀錄之時間，自不可能早於下午四時二十五分，惟參諸卷
      附保全紀錄，原告鄭素娟係在保全時間下午四時十二分二十四秒觸動異常訊號
      ，顯見原告鄭素娟主張保全系統設定時間與打卡鐘之時間相差二十三分鐘，尚
      難採信。原告鄭素娟主張被告丙○○、甲○○於案發當日係故意提早下班將其
      鎖在公司內部，尚無可採。
  ３、另原告鄭素娟被鎖於公司內部後，觸動警鈴發出警響後，被告丙○○先到達現
      場，而被告甲○○最後到達現場，方以甲○○所攜帶之鑰匙開啟大門等情，為
      兩造所不爭執，被告丙○○於偵訊中即一再表明案發日其於鎖門後，即將鑰匙
      交予甲○○保管，故待甲○○到達現場再行開門進入公司，雖原告鄭素娟主張
      被告丙○○於案發先行到場，有持另一把編號００１號鑰匙而故意不開啟大門
      云云，惟上情業為被告丙○○所否認，而原告鄭素娟就被告丙○○於案發日到
      場有攜帶另一把鑰匙故意不予開門等情節，復未舉證證明，況依上述保全紀錄
      ，於案發當日設定保全之訊是００４磁卡，而解除訊號亦００４號磁卡，且自
      八十八年八月一日至八十八年八月三十一日，被告史雲遜公司台中分公司之保
      全設定及解除均以編號００２及編號００４之磁卡為之，是原告鄭素娟主張被
      告丙○○於案發日到場持有編號００１號磁卡故意不開啟大門，而對被告鄭素
      娟為故意私行拘禁之事實，尚難採信。另依證人即保全人員趙正雄於檢察官偵
      查中到庭陳證：「（八十八年七月三十一日你幾點到該公司）印象中只記得當
      天防盜器材有異常訊號，所以有三人先到該大樓，楊禮民先到、我跟著到，我
      們先在大門口，沒有鑰匙，無法進入，請管制中心通知住戶來開門，丙○○就
      來開門，我們一起進去，只知內有一女員工在裡面，我們就簡單會同住戶處理
      ，發現是僱主及員工關係，我們就離開了」等語（詳參上開九十年度偵續字第
      一０八號偵查卷宗第十七、十八頁），按被告甲○○於案發日保管鑰匙，其經
      連絡到達現場無非是要開門檢視公司內部有無損失，其到場後，何有故意不入
      內檢視之理？顯見被告甲○○經保全人員連絡到場後，即以鑰匙開門會同保全
      人員及員警進入公司檢視，被告甲○○辯稱：其無原告所指故意不開門私行拘
      禁之犯行，應屬可採。
（二）又案發當日原告鄭珮萍本在被告史雲遜公司台中分公司所在大樓之管理室等侯
      原告鄭素娟，因久侯未遇經由管理員指示得上樓找人，原告鄭珮萍乃上樓找尋
      原告鄭素娟一節，為兩造所不爭執，且經證人朱金山於檢察官偵訊中陳證甚明
      （詳參卷附台灣台中地方法院九十年度偵續字第一０八號卷十七頁、十八頁）
      ，堪信為真。原告鄭素娟主張被告丙○○於原告鄭素娟觸動警鈴求救後到場，
      當場誣陷鄭素娟「竊盜」，並出言恐嚇「要續囚禁鄭素娟二十四小時」，被告
      甲○○到場且持有錀匙竟拒絕為鄭素娟開門，丙○○並當場以鄭素娟竊盜為由
      當場將鄭素娟解僱，其後鄭素娟雖已離職，被告丙○○仍對外部及公司同事散
      佈鄭素娟係因竊取公司財產，素行不良，被公司開除，致鄭素娟名譽受損等語
      。而原告鄭珮萍亦主張：原鄭珮萍於同日下午五時許，到上開史雲遜公司辦公
      室所在之大樓外等侯鄭素娟，至下午五時十分許，因見鄭素娟未下樓經向管理
      員詢問後，管理員告知史雲遜公司台中分公司發生狀況，經以電話向史雲遜公
      司台中分公司查詢，被告丙○○要求原告鄭珮萍上樓，熟料鄭珮萍一到現場，
      被告丙○○即於不特定人前誣賴原告鄭珮萍「把風」，見東窗事發，打電話探
      求消息以搭救同黨，同時「意圖搜鄭珮萍之小錢包」，被告丙○○事後對外宣
      稱珮萍與鄭素娟為竊盜共犯，以損害鄭珮萍之名譽等語，惟上情均為被告二人
      所否認，原告二人就上開主張侵權行為自應負舉證責任。
  １、經本院調閱台灣台中地方法院檢署九十年度偵續字第一０八號偵查卷宗（內含
      八十八年度他字第二三二七號卷宗、八十八年度偵字第七一四號卷宗），原告
      二人於偵訊中所舉案發時到場之證人保全人員趙正雄、員警莊聰敏、黃政儀、
      大樓管理員朱金山等人於檢察官偵查中到庭結證：莊聰敏、黃政儀二人陳證：
      「（何以前往）接獲派出所通報，說該屋內有竊賊，是中興保全公司通報的，
      可能是他們打電話過來我們派出所。」、「（到達時看到什麼情形？）到達該
      公司時，鄭素娟坐在公司的沙發上，當時丙○○跟我們說是告訴人鄭素娟動辦
      公室保險櫃」、「（被告即丙○○有無說鄭素娟要偷東西）她只是說下班時間
      還在裡面幹什麼，至於有無說鄭素娟要偷東西的話，我們沒有印象。」、「（
      有無聽丙○○說鄭素娟是小偷）沒有印象想不起來了」、「（當時有無問被告
      即丙○○發生何事）被告說鄭素娟動警鈴系統，包括一般警鈴及金庫警鈴」、
      「…有徵得他（即鄭素娟）同意來看皮包，因為被告說鄭素娟有動保險櫃，所
      以我們才看」等語（詳參上開八十八年度他字第二三二七號卷第七至十一頁）
      ；證人朱金山則證稱：「（你有無到七樓史雲遜公司）沒有，警察上去後，有
      訪客下來討論說有警察在七樓，因當時只有我一個人在管理室無法離開，也沒
      有向我說何事，所以我沒有上樓」、「你當時有無聽到或看到丙○○說他員工
      是小偷要囚禁他二十四小時，並檢查他們二人皮包）均沒有，我沒有上樓，也
      沒有看到沒聽到」等語（詳參上開九十年度偵續字第一０八號偵查卷宗第十七
      、十八頁）；證人趙正雄亦證稱：「（八十八年七月三十一日你幾點到該公司
      ）印象中只記得當天防盜器材有異常訊號，所以有三人先到該大樓，楊禮民先
      到、我跟著到，我們先在大門口，沒有鑰匙，無法進入，請管制中心通知住戶
      來開門，丙○○就來開門，我們一起進去，只知內有一女員工在裡面，我們就
      簡單會同住戶處理，發現是僱主及員工關係，我們就離開了」、「（你有聽到
      丙○○說他的員工是小偷）忘記了，太久了」、「（有無聽到丙○○說要把她
      禁在裡面，鄭珮萍在把風）不知道」、「（你有無看見丙○○要檢查他員工皮
      包）忘記了」等語（詳參上開九十年度偵續字第一０八號偵查卷宗第十七、十
      八頁），按依上開到場與聞之證人趙正雄、莊聰敏、黃政儀、朱金山等人之證
      詞，均無人陳述有聽聞被告丙○○有指摘鄭素娟「竊盜」及恐嚇犯行與指摘原
      告鄭珮萍為盜「把風」之事實，尚難僅憑原告之主張即認被告丙○○於案發當
      日有毀損原告二人名譽侵犯自由之情事。
  ２、原告二人就被告丙○○事後對外部及公司同事散佈鄭素娟係因竊取公司財產，
      素行不良，被公司開除，致鄭素娟名譽受損等語。及事後對外宣稱鄭珮萍與鄭
      素娟為竊盜共犯，以損害鄭珮萍之名譽等事實，固提被告史雲遜公司台中分公
      司委請律師函覆原告之八八國際字第０八六二號律師函主張被告丙○○有對外
      毀損其等名譽，惟查：依卷附之上開律師函，其係被告史雲遜公司台中分公司
      於接獲原告委託之律師來函，計對該律師內容所為之回函，依函文所載僅係被
      告史雲遜公司台中分公司主觀描述案發情節，及其主觀認定原告鄭素娟無故逗
      留公司內部恐涉竊盜犯嫌之謂，該函純為被告史雲遜公司台中分公司之主觀臆
      測，而非被告丙○○之意思表示，尚難依該函之記載即認被告丙○○事後有何
      毀損原告二人名譽之行為。原告二人既無舉證證明被告丙○○事後有對外指摘
      原告二人共犯盜竊行為之行為，原告二人主張被告丙○○有毀損名譽之侵權行
      為，自無可採。
  ３、基上，原告二人既無法舉證證明被告丙○○有原告二人所指侵害名譽及恐嚇之
      行為，原告二人主張基於侵權行為損害賠償請求權之法律關係請求被告三人連
      帶賠償及回復名譽，於法無據。
（三）按不法侵害他人自由，被害人雖非財產上之損害亦得請求賠償相當之金額。受
      僱人因執行職務，不法侵害他人之權利者，由僱佣人與行為連帶負責損害賠償
      責任。民法第一百九十五條、第一百八十八條一項前段分別定有明文。本件被
      告丙○○於八十八年七月三十一日案發當日，於執行上鎖公司大門職務時，疏
      未注意原告鄭素娟尚未離去，即將公司大門鎖上，致原告鄭素娟被鎖而喪失行
      動自由，被告丙○○有過失侵害原告鄭素娟自由權之行為，自可認定，是原告
      主張被告丙○○自應與僱主被告史雲遜公司台中分公司就該侵權行為，對原告
      鄭素娟應負連帶損害賠償責任，即屬可採。本件原告鄭素娟無端受困行動自由
      遭限，其精神自受有痛苦，又原告鄭素娟擔任美髮師、國立台中商專附設商專
      進修畢業之教育程度，有原告鄭素娟所提之技術檢定合格證書、畢業經書各一
      份在卷可參，而被告丙○○擔任史雲遜公司台中分公司經理，為兩造所不爭執
      本院審酌兩造之身分、地位、職業、教育程度、經濟狀況與原告鄭素娟所受痛
      苦之程度等一切情況，認原告鄭素娟請求參拾萬元，嫌屬過高，應予核減為參
      萬元，方屬公允。
三、綜上所述，本件被告丙○○與被告史雲遜公司就被告丙○○誤鎖原告鄭素娟之過
    失侵權行為，應對原告鄭素娟負連帶賠償責任，從而，原告鄭素娟依侵權行為損
    害賠償請求權，請求被告丙○○與被告史雲遜公司台中分公司連帶給付非財產上
    損失參萬元，為有理由，應予准許；逾此部分之請求，為無理由，應予駁回。另
    原告二人既無法舉證證明被告丙○○、甲○○二人有故意侵害鄭素娟自由權之侵
    權行為，及未能舉證證明被告丙○○有故意毀損原告二名譽之侵權行為，原告二
    人就此部分，依侵權行為損害賠償請求權，請求被告丙○○、史雲遜公司台中分
    公司刊登道歉啟事，及原告丙○○請求被告甲○○、被告丙○○、史雲遜公司台
    中分公司連帶賠償；與原告鄭珮萍請求被告丙○○、史雲遜公司台中分公司連帶
    賠償參拾萬元，均無理由，應予駁回。
四、本件原告鄭素娟如判決主文第一項勝訴部分，原告鄭素娟及被告丙○○、史雲遜
    公司其中分公司均陳明願供擔保以代釋明，聲請宣告假執行或免為假執行，經核
    均無不合，爰分別酌定相當擔保金額准許之；至於原告敗訴部分，其假執行之聲
    請即失所依附，應予駁回。
五、兩造其餘之攻擊防禦方法，經審酌結果，與本案判決結果無影響，爰不一一論述
    ，併此敘明。
丙、據上論結，本件原告之訴為一部有理由，一部無理由，依民事訴訟法第七十九條
    但書、第八十五條第二項、第三百九十條第二項、第三百九十二條，判決如主文
    。
中　　　華　　　民　　　國　　九十一　　年　　　五　　　月　　二十八　　日
　　　　　　　　　　　　　　　　　　臺灣臺中地方法院民事第三庭
　　　　　　　　　　　　　　　　　　　　法　　　官　王　金　洲
右為正本，係照原本作成。
如不服本判決，應於判決送達後二十日內，向本院提出上訴狀（須附繕本）。
中　　　華　　　民　　　國　　九十一　　年　　　五　　　月　　二十八　　日
                                        法院書記官
